【裁判字號】    97,易,702
【裁判日期】    971103
【裁判案由】    竊盜
【裁判全文】
臺灣高雄地方法院刑事判決               97年度易字第702號
公  訴  人  臺灣高雄地方法院檢察署檢察官
被      告  丙○○
                    另案於臺灣高雄監獄執行中
選任辯護人  柳聰賢律師
被      告  乙○○
                      樓
選任辯護人  戴慕蘭律師
上列被告因竊盜案件，經檢察官提起公訴（97年度偵字第12954
、13240號），本院判決如下：
    主  文
丙○○攜帶兇器毀越安全設備竊盜，累犯，處有期徒刑壹年捌月
。
乙○○無罪。
    事  實
一、丙○○前因竊盜案件，經臺灣士林地方法院以91年度易字第
    54號判決判處有期徒刑1 年2 月確定；又因竊盜案件，經臺
    灣高等法院高雄分院以92年度上易字第230 號判決判處有期
    徒刑1 年6 月確定；上開兩罪經合併定應執行刑有期徒刑2
    年6 月，嗣於民國94年10月11日假釋出監，甫於95年2 月7
    日保護管束期滿未經撤銷假釋，視為執行完畢。詎其猶不知
    悔改，意圖為自己不法之所有，基於竊盜犯意，於97年4 月
    30 日 上午10時35分許，駕駛不知情之女友乙○○所有之車
    牌號碼YP-7193 號自用小客車，搭載不知情之乙○○（另為
    無罪之諭知，詳如後述）前往高雄市三民區○○○路402 巷
    9 弄與凱歌路交岔路口，停車熄火，並以下車向友人收債為
    由，要求不知情之乙○○待在車上；丙○○則下車步行至甲○○位於高雄市三民區○○○路402 巷9 弄5 號之住處附近
    勘查地形，回頭至該自用小客車停車處，並自該自用小客車
    後行李箱取出客觀上足供兇器使用之油壓剪1 把等作案用工
    具後，再步行至甲○○前開住處廚房後方防火巷，持油壓剪
    將安全設備之廚房鐵窗之鐵條剪斷，並從該窗戶進入甲○○
    上開住處，竊得現金新臺幣 (下同)約120萬元及金飾一批等
    物，得手後再步行至上開停車處駕車離去。嗣丙○○於清點
    財物後，交付部分上開竊得之現金90萬元予乙○○，於當日
    下午1 時許，丙○○駕駛上開自用小客車搭載乙○○至設於
    高雄市鼓山區○○○路517 號之彰化銀行博愛分行，由乙○○將該90萬元現金存入其於該銀行開立之帳號0000-00-0000
    00-00 號帳戶（上開90萬元業據甲○○領回）；丙○○則於
    當日下午2 時30分許，自行至蔡崇城設於高雄市苓雅區○○○路「富大珠寶銀樓」，將上開竊得之金飾一批（重2 兩4
    分5 厘）變賣現金6 萬元。嗣經甲○○於當日晚間7 時30分
    許返回住處，發現物品遭竊而報警循線查獲。
二、案經甲○○訴由高雄市政府警察局三民第一分局報告臺灣高
    雄地方法院檢察署檢察官偵查起訴。
    理  由
壹、程序部分：
    按被告以外之人於審判外之陳述，雖不符刑事訴訟法第159
    條之1 至第159 條之4 之規定，而經當事人於審判程序同意
    作為證據，法院審酌該言詞陳述或書面陳述作成時之情況，
    認為適當者，亦得為證據；當事人、代理人或辯護人於法院
    調查證據時，知有第159 條第1 項不得為證據之情形，而未
    於言詞辯論終結前聲明異議者，視為有前項之同意。刑事訴
    訟法第159 條之5 定有明文。查本件關於證人蔡崇城於警詢
    、偵查中之陳述，及員警所製作之自願搜索同意書、扣押筆
    錄、扣押物品目錄表、案發現場相關位置圖、富大珠寶銀樓
    原料買進登記簿節本、辯護人提出之現場圖等書證，性質上
    均屬傳聞證據，惟於本院調查證據時，當事人檢察官、被告
    丙○○及辯護人均同意作為證據，且當事人、代理人或辯護
    人於法院調查證據時，知有第159 條第1 項不得為證據之情
    形，而未於言詞辯論終結前聲明異議，本院審酌上開證人之
    陳述、書證作成時之情況，證人蔡崇城係就其與被告丙○○
    進行金飾買賣之情形為陳述，且為親身經歷之事，與其他書
    證皆與本案之犯罪事實有關連性，認為適當，依上開規定，
    均得為證據。
貳、實體部分：
一、訊據被告丙○○對於上開犯罪事實於警詢、偵查及審理中均
    供認不諱，業經證人即告訴人甲○○、證人蔡崇城結證屬實
    ，並有高雄市政府警察局三民第一分局於97年5月1日在高雄
    市○○區○○路與自立路口對丙○○、YP-7193 號自小客車
    之自願搜索同意書、扣押筆錄、扣押物品目錄表【該分局刑
    案偵查卷宗（下稱警卷）(一)第28至32頁】、高雄市政府警察
    局三民第一分局於97年5月2日在高雄市鼓山區○○○路1041
    巷3號17樓之4對乙○○之自願搜索同意書、扣押筆錄、扣押
    物品目錄表（警卷(二)第39至43頁）、高雄市政府警察局三民
    第一分局於97年5月3日在三民一分局偵查隊對乙○○之扣押
    筆錄、扣押物品目錄表（警卷(二)第51至54頁）、相關位置圖
    （警卷(二)第56頁）、辯護人提出之現場圖（本院卷(三)第72頁
    ）、案發現場附近之監視器擷取照片8 張（警卷(一)第34、35
    頁）、竊盜現場蒐證照片28張（警卷(一)第36至49頁）、查扣
    之帽子、拖鞋照片8 張（警卷(一)第50至53頁）、查扣之衣物
    照片2 張（警卷(二)第63頁）、富大珠寶銀樓之監視器擷取照
    片（警卷(三)第84至86頁）、富大珠寶銀樓原料買進登記簿節
    本1 紙（警卷(一)第56頁）、乙○○所有之彰化銀行博愛分行
    0000 -00-000000-00號帳戶存摺節本2 紙（警卷(二)第64至65
    頁）、車籍查詢基本資料表（臺灣高雄地方法院檢察署97年
    度聲拘字第427 號卷宗第57頁）、本院97年8 月18日扣押物
    受領書（本院卷(三)第201 頁，黃育茹領回上開彰化銀行存摺
    1 本、印章1 枚及提款卡1 張）、告訴人甲○○當場收受乙○○交付現金90萬元之收據1 紙（本院卷(三)第203 頁）在卷
    可稽，足徵被告丙○○自白與事實相符，本案事證明確，被
    告丙○○上開犯行堪以認定。
二、按刑法第321 條第1 項第2 款所謂安全設備，係指依社會通
    常觀念足認為防盜之設備而言。刑法第321 條第1 項第3 款
    之攜帶兇器毀損安全設備竊盜罪，係以行為人攜帶兇器毀損
    安全設備為其加重條件，此所謂兇器，其種類並無限制，凡
    客觀上足以對人之生命、身體、安全構成威脅，具有危險性
    之兇器為已足，並不以攜帶之初有行兇之意圖為必要；又此
    所謂兇器，其種類並無限制，凡客觀上足對人之生命、身體
    、安全構成威脅，具有危險性之兇器均屬之（最高法院94年
    度台上字第3149號判決及79年度臺上字第5253號判例意旨參
    照）。查被告丙○○所攜帶之油壓剪1 把，依照一般常識以
    觀，該物品之材質為鋼鐵材質，且能用以剪斷鐵窗之鐵條，
    應甚為銳利，客觀上自屬於足以殺傷人之生命、身體之器械
    ，顯為具有危險性之兇器無訛，又本件被告丙○○行竊時係
    剪斷甲○○住處後方廚房鐵窗之鐵條，然該附設之鐵窗既具
    有防閑之效用，依社會通常之觀念，乃維護安全之防盜設備
    ，自屬同條文規定之安全設備無疑。核被告丙○○所為，係
    犯刑法第321 條第1 項第2 款、第3 款之攜帶兇器毀越安全
    設備竊盜罪。被告丙○○前有事實欄所列之前科，甫於95年
    2 月7 日執行完畢，有臺灣高等法院被告前案紀錄表在卷可
    參，其於受有期徒刑執行完畢後，5 年以內故意再犯本件有
    期徒刑以上之罪，為累犯，應依刑法第47條第1 項之規定加
    重其刑。爰審酌被告犯後坦承犯行，前已有多次竊盜前科，
    素行不佳，正值壯年卻不思以正途賺取財物，而以攜帶兇器
    毀損安全設備之方式入侵他人住宅竊取財物，危害被害人對
    於上開財物之權益，且對他人生命、身體有相當之危險性，
    幸未傷及他人生命、身體，所得財物價值甚鉅，並已歸還甲○○竊得款項中之90萬元，尚具悔意等一切情狀，量處如主
    文所示之刑，以示懲儆。扣押之深色棒球帽1 頂為被告乙○○，黑色拖鞋1 雙、白色長袖上衣1 件、黑色西褲1 件均為
    被告丙○○所有，業據被告丙○○供陳在卷，上開物品，均
    係被告乙○○及被告丙○○平日穿戴之衣物，非係用以專供
    本案犯罪之物，故不予沒收；又被告丙○○所攜帶之兇器油
    壓剪1 把，係被告丙○○所有且供犯罪所用之物，然已遭被
    告丙○○丟棄且未扣案，為免將來執行之困難，爰不宣告沒
    收。至檢察官雖就被告丙○○上開犯行具體求處有期徒刑2
    年6 月等語，然本院斟酌上開各情，認量處前開之刑，已足
    懲戒被告丙○○之犯行，是認檢察官求處刑期似屬過重，附
    此敘明。
三、至於公訴人認被告丙○○除竊取上開財物外，另竊取被害人
    甲○○現金70至80萬元、鑽石2 只（分別價值約18萬元、7
    萬元）及金飾一批（包含上開變賣部分共價值約35萬元）部
    分，並有鑽石保證書影本、聯合寶石鑑定中心寶石鑑定書影
    本、鄭光程（甲○○長子）臺灣銀行帳號000000000000號存
    摺節本、鄭光程高雄銀行六合分行帳號000000000000號存摺
    節本、鄭欽隆高雄銀行六合分行帳號000000000000號存摺節
    本、甲○○高雄銀行六合分行帳號000000000000號存摺節本
    等資料附卷，惟前揭資料均無法證明被告丙○○於上開時間
    有竊取該等財物，且被告丙○○亦否認有竊取此等財物，是
    此部分之犯罪，尚屬不能證明。惟此部分如構成犯罪，與被
    訴前開竊取之現金120 萬元及變賣6 萬元之金飾一批應屬事
    實上一罪之關係，爰不另為無罪之諭知，附此敘明。
參、無罪部分：
一、公訴意旨略以：被告乙○○與被告丙○○共同意圖為自己不
    法之所有之犯意聯絡，於前開時間，由丙○○駕駛乙○○所
    有之車牌號碼YP-7193 號自用小客車搭載乙○○行經高雄市
    三民區○○○路402 巷9 弄與凱歌路交岔路口，由乙○○待
    在車上把風；另丙○○則持客觀上足供兇器使用之油壓剪至
    上開地點竊取前揭財物，復交付現金90萬元予乙○○存入乙○○彰化銀行博愛分行之帳戶，因認被告乙○○涉犯共同攜
    帶兇器毀越安全設備竊盜罪嫌等語。
二、按犯罪事實應依證據認定之，無證據不得認定其犯罪事實，
    又不能證明被告犯罪者，應諭知無罪之判決，刑事訴訟法第
    154 條第2 項、第301 條第1 項定有明文。又認定犯罪事實
    所憑之證據，雖不以直接證據為限，間接證據亦包括在內，
    然而無論直接或間接證據，其為訴訟上之證明，須於通常一
    般之人均不致有所懷疑，而得確信其為真實之程度者，始得
    據為有罪之認定，倘其證明尚未達到此一程度，而有合理之
    懷疑存在、無從為有罪之確信時，自應為無罪之判決，有最
    高法院76年臺上字第4986號判例可資參照。又檢察官就被告
    犯罪事實，應負舉證責任，並指出證明之方法。因此，檢察
    官對於起訴之犯罪事實，應負提出證據及說服之實質舉證責
    任。倘其所提出之證據，不足為被告有罪之積極證明，或其
    闡明之證明方法，無從說服法官以形成被告有罪之心證，基
    於無罪推定之原則，自應為被告無罪判決之諭知，亦有最高
    法院92年臺上字第128 號判例意旨可參。
三、公訴人認被告乙○○有上開犯行，無非係以上開事實業據被
    告乙○○自承被告丙○○有於上揭時間駕車搭載其至案發地
    點附近及交付其現金90萬元並存入其上開彰化銀行博愛分行
    帳戶之事實等為其主要論據。訊據被告乙○○堅決否認有何
    與被告丙○○共同攜帶兇器毀越安全設備竊盜犯行之犯意聯
    絡，並辯稱：我於警詢及偵查中即自承車號YP-7193 號自用
    小客車為我所有，該車案發當日是我男友即被告丙○○所使
    用，我有與丙○○一起駕駛該車至高雄市○○路與建國路口
    附近，丙○○跟說我他朋友欠他錢，因該地方車子不好停，
    要我陪他去，到上開地點停車後，丙○○要在車上等他，告
    訴我他要去向朋友討債，丙○○有到車後行李箱拿取物品，
    但我不知道他拿什麼，我坐在副駕駛座等他，約隔15至20分
    鐘左右，丙○○就回到車上，我看到丙○○手上多拿1 紙花
    色稍微透明之購物袋，隱約可以看見袋內有大筆鈔票，我有
    問他為何有那麼多錢，他告訴我是朋友還他的，我不知道他
    朋友欠他多少錢，之後丙○○開車載我一同返回我位在高雄
    市鼓山區○○○路之住處，中午過後，丙○○拿90萬元要我
    存放在我前開彰化銀行博愛分行帳戶內，我有問他，他叫我
    不要管那麼多，我就沒有問了，當日約13時許，丙○○載我
    去存款後即送我返回上開大順一路住處，我沒有與丙○○一
    同前往富大珠寶銀樓變賣金飾一批等語。
四、經查：
  (一)證人即共同被告丙○○於本院審理時具結證稱：我跟乙○○
    說要去跟朋友要錢，怕車子被拖吊，叫乙○○在車上等我，
    我是臨時起意等語，核與其於警詢、偵查中所供述被告乙○○與其一同到現場附近之原因相同。又被告丙○○於97年5
    月2 日警詢及偵查中均承認案發現場附近監視器擷取相片中
    顯示之人為其本人，然卻稱：我前往案發現場附近係欲找尋
    朋友討債等語。由此可見，被告丙○○早於被告黃育茹陪同
    其到案發現場附近時，即以此理由為請託之詞，以搪塞其欲
    行竊之事實，始會於警察調閱監視器後通知其到案說明，即
    能馬上反應而辯稱係向朋友討債。再被告乙○○於97年5 月
    2 日警詢時即供稱上情，而被告丙○○始至97年5 月7 日始
    供出實情，若被告乙○○與被告丙○○有犯意聯絡，經警察
    通知到案說明時，被告乙○○只要稱其所有車號YP-7193 號
    自用小客車為被告丙○○借用即可，不需主動承認案發當時
    有與被告丙○○一同駕車到案發地點附近，並告知有看到被
    告丙○○上車後，手上多拿有1 只花色透明購物袋，袋內裝
    有鈔票，且被告丙○○返回大順一路住處後有拿90萬元要其
    存到其彰化銀行博愛分行帳戶，亦主動交付其所有上開帳戶
    之存摺、提款卡及印章予警方查扣（上開物品業經被告乙○○領回，有本院扣押物受領書1 份在卷可參）。被告乙○○
    與被告丙○○當時為交往中之男女朋友，2 人亦同居已久，
    被告丙○○自承本身有賭博習慣，則其為避免因賭博散盡家
    財，而將90萬元交由被告乙○○存入銀行，亦屬合理。雖被
    告乙○○先供稱被告丙○○交付其之金額為70萬元，與實際
    交付之90萬元有差距，然被告乙○○於97年5 月7 日即改稱
    被告丙○○係交付其90萬元，其先前係因擔心遭被告丙○○
    報復，要向其討回給予之90萬元而為不實之陳述。該筆90萬
    元既為被告丙○○要求存放在被告乙○○之彰化銀行博愛分
    行帳戶內，而無贈與被告乙○○之意思，被告乙○○自有可
    能擔心該筆款項遭警方查扣後，他日被告丙○○向其索回時
    無錢可還，故稱被告丙○○只交付70萬元，而其又主動交付
    上開帳戶之存摺、提款卡及印章，並於本案審理中，自願返
    還前開90萬元予甲○○，顯見其主觀上並無認該筆款項為己
    有之意思。此外，證人蔡崇城於偵查中證稱：只有丙○○一
    人去販賣金飾一批，並沒有看到小姐有去等語，足徵被告乙○○上揭所辯，洵堪採信。
  (二)參酌卷附之相關位置圖（警卷(二)第56頁）、辯護人提出之現
    場圖（本院卷(三)第72頁），被告丙○○停放車輛之地點係在
    高雄市三民區○○○路402 巷9 弄與凱歌路口，而被告丙○○係自建國一路402 巷9 弄5 號之住處（下稱案發現場）廚
    房後方防火巷入內行竊，依被告乙○○所在之位置，無法觀
    看到該防火巷，更無從得知被告丙○○自何處進入，尚難認
    定被告乙○○有何把風行為。況該車停車等待時已熄火，並
    非處於發動狀態，且被告乙○○係坐在副駕駛座上，縱被告
    丙○○因得手或見苗頭不對，為快速離開案發現場，亦無法
    立即將車開走，是被告乙○○坐在車上在案發現場附近等待
    之行為，亦難認定為把風行為。
  (三)至於告訴人甲○○陳稱其錢是散裝的，被告丙○○竊取後在
    車上就會翻攪袋內物品，又其住處附近就有停車場，且被告
    乙○○若無參與數算金額，豈會在警察局與被告丙○○供述
    一致，均稱是竊取120 萬元等語。惟本案被告丙○○係臨時
    起意至案發現場行竊，除據被告丙○○自承在卷，又若被告
    丙○○係謀議行竊，即應早已勘查地形完畢，且行竊工具亦
    應備妥，而非行竊之前才臨時購買油壓剪1 把，並在案發現
    場才拾取透明購物袋裝放竊得之財物，是被告丙○○供稱係
    臨時起意，應堪採信；再被告丙○○當日為駕駛人，因係向
    被告乙○○謊稱係向朋友討債，自不會在車上即翻攪袋內之
    財物，令被告乙○○起疑；次被告丙○○返回大順一路之住
    處後，並非立刻交付90萬元予被告乙○○，而係自己一人先
    在房間內點算後，始交付90萬元予被告乙○○，若被告乙○○有一起點算，於被告丙○○交付其90萬元時，則無須詢問
    金錢來源；末遍觀卷內被告乙○○警詢之供述內容，並無供
    及被告丙○○當日竊取金額為120 萬元乙情，是尚難因此遽
    認被告乙○○對於被告丙○○所犯竊盜犯行具有犯意聯絡。
五、綜上所述，本案經調查後，被告乙○○主觀上並無與被告丙○○有何竊盜之犯意聯絡，客觀上亦無把風行為，則被告乙○○之行為與刑法上共同竊盜構成要件尚有未合。此外，復
    查無其他積極證據足資認定被告乙○○有何竊盜犯行，揆諸
    前開法律規定及判例意旨，既不能證明被告乙○○之犯罪，
    即應諭知被告乙○○無罪之判決。
六、至於被告丙○○交付上開竊得現金中之90萬元予乙○○，此
    部分被告乙○○是否涉及贓物罪嫌，宜由檢察官另行偵辦，
    併此敘明。
據上論斷，應依刑事訴訟法第299 條第1 項前段、第301 條第1
項，刑法第321 條第1 項第2 款、第3 款、第47條第1 項，判決
如主文。
本案經檢察官杜妍慧到庭執行職務。
中    華    民    國    97    年    11    月    3     日
                  刑事第六庭    審判長法  官  曾逸誠
                                      法  官  陳思睿
                                      法  官  王靖茹
以上正本證明與原本無異。
如不服本判決，應於判決送達後10日內，向本院提出上訴狀。
中    華    民    國    97    年    11    月    4     日
                                      書記官  鍾錦祥
附錄本案論罪科刑之法條：
中華民國刑法第321條
犯竊盜罪而有左列情形之一者，處6 月以上、5 年以下有期徒刑
：
一  於夜間侵入住宅或有人居住之建築物、船艦或隱匿其內而犯
    之者。
二  毀越門扇、牆垣或其他安全設備而犯之者。
三  攜帶兇器而犯之者。
四  結夥三人以上而犯之者。
五  乘火災、水災或其他災害之際而犯之者。
六  在車站或埠頭而犯之者。
前項之未遂犯罰之。


司法院資訊處製作；財團法人民間司法改革基金會備份。
